臺灣基隆地方法院民事判決
110年度訴字第445號
原      告  簡嘉成  

訴訟代理人  劉嘉宏律師
被      告  陳立姣  


上列當事人間侵權行為損害賠償事件，本院於民國110年12月15
日言詞辯論終結，判決如下：
    主  文
被告應給付原告新臺幣貳拾伍萬元，及自民國一一○年七月十一
日起至清償日止，按週年利率百分之五計算之利息。
訴訟費用由被告負擔五分之一，餘由原告負擔。
本判決第一項得假執行，但被告如以新臺幣貳拾伍萬元為原告預
供擔保，得免為假執行。
原告其餘假執行之聲請駁回。
    事實及理由
一、原告起訴主張：原告與被告前於民國96年2月27日結婚，然
    被告於103年12月27日起即離家出走，原告因而向基隆市警
    察局第四分局大武崙派出所報案協尋，其後於108年1月間，
    被告向法院訴請離婚，雙方於108年8月26日在法院達成調解
    離婚；惟被告竟於婚姻存續期間之107年4月11日生下未成年
    子女即訴外人陳○○（真實姓名年籍詳卷），又於110年3月中
    旬向原告寄發存證信函要求原告提起否認婚生子女之訴，原
    告始知悉此事。從而，被告於兩造婚姻存續期間本即知悉其
    為有配偶之人，對於婚姻本應盡圓滿婚姻之忠實義務，詎被
    告竟與不知名之第三者逾矩，進而孕育訴外人陳○○，侵害原
    告基於配偶關係，對於婚姻共同生活應享有圓滿安全及幸福
    之身分法益且情節重大，原告自受有精神痛苦堪予認定，故
    原告爰依民法第184條第1項、第2項、第195條第1項、第3項
    之規定，請求被告賠償非財產上之損害等語（至原告於同訴
    中請求否認訴外人陳○○為其婚生子女部分，業經本院於110
    年11月30日以110年度親字第14號民事判決確認其非本件被
    告自本件原告受胎所生之婚生子，並非本件審理範圍，是原
    告就該部分所為之陳述，亦無贅述之必要）。並聲明：㈠被
    告應給付原告新臺幣（下同）1,200,000元，及自起訴狀繕
    本送達翌日起至清償日止，按週年利率5%計算之利息。㈡願
    供擔保請准宣告假執行。
二、被告則以：原告所述事實無誤，但要求給付1,200,000元實
    在太多了，伊現在每月薪資約27,000元，還有固定房租等支
    出，伊頂多願意給付100,000元到150,000元等語，而未為具
    體之陳述。
三、本院之判斷：
　㈠原告所主張其與被告前於96年2月27日結婚，被告於103年12
    月27日起即離家出走，其因而向基隆市警察局第四分局大武
    崙派出所報案協尋，嗣於108年1月間，被告向法院訴請離婚
    ，雙方於108年8月26日在法院達成調解離婚，而被告竟於婚
    姻存續期間之107年4月11日生下未成年子女即訴外人陳○○，
    又於110年3月中旬向原告寄發存證信函要求原告提起否認婚
    生子女之訴，原告始知悉此事等節，業據提出受（處）理失
    蹤人口案件登記表、被告訴請離婚事件之民事起訴狀、本院
    108年度家移調字第13號調解筆錄、郵局存證信函（110年3
    月15日，左營新莊仔存證號碼000268號）、廣西壯族自治區
    荔浦市公證處公證書（有關訴外人陳○○出生日期之公證書）
    等件影本為證，被告對此亦未否認，是此部分事實即無可疑
    ，而可認定。
　㈡訴外人陳○○係被告於其與原告之婚姻關係存續期間自第三人
    受胎所生之子乙情，除經原告主張，更經被告當庭是認，亦
    有本院110年度親字第14號判決在卷可查，此部分事實同無
    可疑，亦足認定。
　㈢原告主張被告有侵害其配偶權之行為，應有理由：
　⒈按因故意或過失，不法侵害他人之權利者，負損害賠償責任
    ，故意以背於善良風俗之方法，加損害於他人者亦同；又不
    法侵害他人之身體、健康、名譽、自由、信用、隱私、貞操
    ，或不法侵害其他人格法益而情節重大者，被害人雖非財產
    上之損害，亦得請求賠償相當之金額；前2項規定，於不法
    侵害他人基於父、母、子、女或配偶關係之身分法益而情節
    重大者，準用之，民法第184條第1項、第195條第1項、第3
    項分別定有明文。再者，侵權行為之成立，須行為人因故意
    過失不法侵害他人權利，亦即行為人之行為須具備歸責性、
    違法性，並不法行為與損害間有因果關係，始能成立，且主
    張侵權行為損害賠償請求權之人，對於侵權行為之成立要件
    應負舉證責任（最高法院100年度台上字第328號判決要旨參
    照）。次按，婚姻係以夫妻之共同生活為其目的，配偶應互
    相協力保持其共同生活之圓滿安全及幸福，而夫妻互守誠實
    ，係為確保其共同生活之圓滿安全及幸福之必要條件，故應
    解為配偶因婚姻契約而互負誠實之義務，配偶之一方行為不
    誠實，破壞共同生活之圓滿安全及幸福者，即為違反因婚姻
    契約之義務而侵害他方之權利（最高法院55年台上字第2053
    號判例意旨參照）。準此，基於身分關係而生之配偶權，亦
    屬應受保護之權利，倘配偶之一方與第三者有不誠實之行為
    ，該行為若足以破壞夫妻間共同生活之圓滿安全及幸福，且
    情節重大，雖非通姦或相姦，該第三者與不誠實之配偶，即
    為共同侵害配偶權之共同侵權行為人。
　⒉本件事實業據認定如前，本件原告既已舉證證明於原告與被
    告婚姻關係存續期間，被告確有共同故意不法侵害原告基於
    被告配偶身分之配偶權之事實，被告甚於前開婚姻關係存續
    期間，因與不詳之第三人相姦之行為而懷孕、生子，均有如
    前述，足徵原告業已就被告故意不法侵害其配偶權之有利於
    己之事實，盡其舉證之責，是被告所為足以動搖原告與被告
    間婚姻關係共同生活圓滿幸福之忠實目的，自屬不法侵害原
    告基於配偶關係之身分法益而情節重大，堪認原告受有精神
    上痛苦之損害，且此損害與被告之前述行為間有相當因果關
    係，揆諸前揭說明，原告依民法第184條第1項前段、第195
    條第3項準用同條第1項規定，請求被告負侵權責任，賠償其
    所受非財產上之損害，應屬有據。
　㈣原告請求精神慰撫金在250,000元之範圍內，為有理由：
　⒈按慰藉金之賠償須以人格權遭遇侵害，使精神上受有痛苦為
    必要，其核給之標準固與財產上損害之計算不同，然非不可
    斟酌雙方身分資力與加害程度，及其他各種情形核定相當之
    數額；又以人格權遭遇侵害，受有精神上之痛苦，而請求慰
    藉金之賠償，其核給之標準，須斟酌雙方之身分、地位、資
    力、經濟狀況、加害程度、受損情況及其他各種情形核定相
    當之數額（最高法院51年台上字第223號、86年度台上字第3
    537號裁判意旨參照）。即非財產上損害賠償，應以實際加
    害之情形、加害之程度、被害人所受精神上痛苦之程度、賠
    償權利人之身分、地位、經濟能力綜合判斷之。而身分法益
    與人格法益同屬非財產法益，依同一理由，前揭有關人格法
    益受侵害而酌定慰撫金之標準，自得為本件衡量因身分法益
    受侵害所生損害賠償金額之參考。
　⒉承前，被告確有與第三人不正當交往事實，且被告並於其與
    原告之婚姻關係存續中，與第三人婚外相姦受孕生產未成年
    子女陳○○，顯已逾越一般已婚男女單純一般朋友之社交分際
    ，並超出社會一般通念所能容忍之範圍，自屬不法侵害原告
    基於配偶關係之身分法益而情節重大，堪認原告受有精神上
    痛苦之損害，依前開規定及說明，被告對原告自應負侵權行
    為之非財產上損害賠償責任。
　⒊再查兩造間早於103年間即因被告離家出走，而無正常之家庭
    關係，已有如前述，而兩造於108年經本院調解離婚時，被
    告亦已同意給付原告200,000元（見本院108年度家移調字第
    13號調解筆錄調解成立內容第1項，惟當時原告尚不知兩造
    婚姻存續期間被告另生下訴外人陳○○之事實），再審酌被告
    所自承之每月工作收入等經濟狀況，及因被告與第三人之相
    姦行為而生下1名未成年子女，乃至後續原告須提訴否認，
    暨兩造之財產情形，有稅務電子閘門財產所得調件明細表在
    卷可按（見限制閱覽卷，因事涉兩造之個人資料，自不宜於
    判決內逐一盤點），復因原告所受之精神上傷害及痛苦，難
    謂非屬重大等一切情形，認本件原告配偶權受被告侵害之非
    財產上損害以250,000元允屬適當，應予准許。至逾此範圍
    之請求，則屬過高而無理由。
　㈤按給付無確定期限者，債務人於債權人得請求給付時，經其
    催告而未為給付，自受催告時起，負遲延責任。其經債權人
    起訴而送達訴狀，與催告有同一之效力；又遲延之債務，以
    支付金錢為標的者，債權人得請求依法定利率計算之遲延利
    息；應付利息之債務，其利率未經約定，亦無法律可據者，
    週年利率為5%，民法第229條第2項、第233條第1項前段、第
    203條分別定有明文。查原告依據侵權行為之法律關係，請
    求被告賠償，核屬給付無確定期限，是依前揭說明，原告自
    得按上開規定請求被告給付自起訴狀繕本送達翌日即110年7
    月11日起，依週年利率5%算遲延利息。
四、綜上所述，原告依侵權行為之法律關係，請求被告給付250,
    000元，及自110年7月11日起至清償日止，按週年利率5%計
    算之利息，為有理由，應予准許；原告逾前開部分之請求，
    則為無理由，應予駁回。又本件判決所命被告等連帶給付之
    金額未逾50萬元，本院就原告勝訴部分，依民事訴訟法第38
    9條第1項第5款之規定，應依職權宣告假執行，原告就該部
    分雖陳明願供擔保請准宣告假執行，惟僅係促使法院職權發
    動，並無准駁之必要，並依同法第392條第2項規定，依職權
    宣告被告如預供相當之擔保，得免為假執行。至原告敗訴部
    分，其假執行之聲請，已失所附麗，不應准許，併予駁回。
五、本件事實已臻明確，兩造其餘之攻擊或防禦方法，及所援用
    之證據，經本院斟酌後，認為與判決基礎之事實並無影響，
    均不足以影響本裁判之結果，自無庸一一詳予論駁之必要，
    併此敘明。
據上論結，本件原告之訴為一部有理由，一部無理由，依民事訴
訟法第389條第1項第5款、第392條第2項、第79條、第85條第2項
，判決如主文。　　
中　　華　　民　　國　　110 　年　　12　　月　　29　　日
                  民事庭法　官　李謀榮　　　　　
以上正本係照原本作成。
如對本判決上訴，須於判決送達後20日內向本院提出上訴狀。如
委任律師提起上訴者，應一併繳納上訴審裁判費。
中　　華　　民　　國　　110 　年　　12　　月　　29　　日
                        書記官　鄭又綾